臺灣高等法院高雄分院刑事判決　　　　 96年度上訴字第655號
上　訴　人
即　被　告　甲○○
選任辯護人　楊四海律師
上列上訴人因違反森林法案件，不服臺灣屏東地方法院95年度訴
字第1117號中華民國96年2 月27日第一審判決（起訴案號：臺灣
屏東地方法院檢察署94年度偵字第5799號），提起上訴，本院依
簡式審判程序判決如下：
     主  文
原判決撤銷。
甲○○竊取森林主產物，為搬運贓物，使用車輛，處有期徒刑拾
月，併科罰金新臺幣壹佰零陸萬元，罰金如易服勞役，以罰金總
額與陸個月之日數比例折算。
     事  實
一、甲○○意圖為自己不法所有，於民國94年6 月19日晚上8 時
    許起至同年月21日凌晨某時止，在林務局屏東林區管理處第
    33林班地（非保安林；下稱「第33林班地」），以圓鍬、鐵
    鋸、鐵撬等工具持續竊取該林班地內之森林主產物茄苳樹2
    株【山價分別為新臺幣（下同）28萬元、25萬元；下稱「系
    爭2 株茄苳樹」】，得手後，為搬運贓物，於94年6 月21日
    上午9 時27分許，以行動電話委託不知情之「萬泰交通有限
    公司」負責人吳文銘派遣2 輛曳引車及司機至屏東縣恆春鎮
    南灣里柴西巷山區內，將其竊得之系爭2 株茄苳樹載運至彰
    化，待運抵後再支付車資共計4 萬元。吳文銘即先派遣不知
    情之公司員工鍾坤勳、林水柱駕駛車牌號碼107-GP號曳引車
    前往該山區，吳文銘之妻並將載有甲○○行動電話號碼之字
    條交予鍾坤勳。鍾坤勳即依吳文銘之指示駕駛該曳引車搭載
    林水柱前往上開山區，其於同日中午12時46分許，沿台26線
    駛至該山區附近時，以電話撥打甲○○之行動電話號碼詢問
    甲○○載運樹木之確實地點，甲○○即指示鍾坤勳沿臺電電
    塔便道進入山區，俟鍾坤勳抵達其放置系爭2 株茄苳樹之地
    點後，甲○○即指揮真實姓名年籍不詳之吊車司機駕駛吊車
    將系爭2 株茄苳樹中較小株者吊至上開曳引車上，委由鍾坤
    勳、林水柱載運至彰化，欲變賣圖利。惟因吳文銘所派遣之
    另1 台曳引車未能及時抵達該處載運另1 株茄苳樹，甲○○
    遂指示鍾坤勳先將其所駕駛之曳引車駛至屏東縣恆春鎮○○
    路8 號之砂石場內（即「萬泰交通有限公司」之車場），待
    另1 台曳引車前來載運另1 株茄苳樹後，再一同將上開2 株
    茄苳樹載運至彰化。適林務局屏東林區管理處恆春工作站（
    下稱「恆春工作站」）技術士邱經文等人於該日上午11時許
    ，在第33林班地執行聯合巡視工作時，發現林班地內有林木
    遭盜挖之情形，隨即報警並會同警方查緝，嗣由恆春工作站
    技士潘振彰、技術士李立賢等人在前述甲○○堆放系爭2株
    茄苳樹之處，尋獲甲○○竊得後尚未及載離之茄苳樹1 株，
    警方亦於同日下午3 時許，在前開砂石場內，查獲上開甲○
    ○竊得、暫時放置在上開曳引車上之茄苳樹1 株，而循線查
    知上情。
二、案經屏東縣警察局恆春分局報告臺灣屏東地方法院檢察署檢
    察官偵查起訴。
     理  由
一、上開事實，業據上訴人即被告甲○○於本院審理時供承不諱
    ，核與證人吳文銘、鍾坤勳、林水柱、潘振彰、李立賢、邱
    經文分別於警詢、偵查中，及原審審理時證述之情節相符，
    並有盜挖現場採證照片21張，森林主副產物被害價格查定書
    、恒春事業區第33林班位置圖，勘察採證同意書、贓物認領
    保管單各1 紙附卷可稽。足見被告之自白與事實相符，自得
    採為認定被告犯罪之證據。綜上所述，本件事證明確，被告
    之犯行，堪以認定。
二、按森林係指林地及其群生竹、木之總稱。而所謂森林主產物
    ，依國有林林產物處分規則第3 條第1 款之規定，係指生立
    、枯損、倒伏之竹木及餘留之根株、殘材而言。核被告在第
    33林班地竊取系爭2 株茄苳樹，為搬運贓物，並利用不知情
    之證人吳文銘、鍾坤勳、林水柱等人使用車輛之所為，係犯
    森林法第52條第1 項第6 款之為搬運贓物使用車輛竊取森林
    主產物罪。被告利用不知情之上開證人搬運其所竊得之系爭
    2 株茄苳樹，為間接正犯。再按有關罰金易服勞役之折算標
    準，修正後之刑法第42條規定：受科處罰金刑之被告，依其
    經濟或信用狀況，如不能於2 個月內完納罰金者，得許期滿
    後1 年內分期繳納，並得以新臺幣1,000 元、2,000 元或3,
    000 元折算1 日易服勞役，惟期限不得逾1 年；修正前之同
    法條則規定：罰金應於裁判確定後2 個月內完納，期滿不完
    納者，即強制執行，並僅得以銀元100 元（即新臺幣300 元
    ）以上、300 元（即新臺幣900 元）以下折算1 日易服勞役
    ，惟勞役期限不得逾6 個月。從條文內容觀之，修正前之舊
    法不僅無許被告於罰金繳納期限屆滿後1 年內分期繳納之規
    定，且於易服勞役時，其得折算之罰金金額亦較修正後之規
    定為低，因此，修正後之新法似較修正前之舊法有利於被告
    ；然本件被告所處之罰金刑金額甚鉅，如依修正前刑法第42
    條之規定易服勞役結果，已逾6 個月，故須以罰金總額與6
    個月之日數比例折算，亦即被告無法繳納罰金時，須易服勞
    役6月 ；而依修正後之規定，不論依何種折算標準，均逾1
    年，即被告無法繳納罰金時，須易服勞役1 年。而易服勞役
    時間較長之結果，對被告之人身自由拘束較多，兩相比較，
    仍以修正前之規定對被告較為有利。是就本件併科罰金部分
    ，爰依修正後刑法第2 條第1 項前段之規定，適用較有利於
    被告之修正前刑法第42條第3 項規定，諭知易服勞役之折算
    標準，附此敘明。
三、原審予以被告論科，固非無見，惟查被告係於94年6 月19日
    晚上8 時許起至同月21日凌晨時止，在上述第33林班地，以
    圓鍬、鐵鋸、鐵撬等工具，盜挖上開森林主產物茄苳樹2 株
    等情，業據被告於本院審理時供明在卷。而原判決事實欄則
    認被告於94年6 月21日某時許，至上述第33林班地，以不詳
    方式竊盜上開茄苳樹2 株，即有認定事實違誤之失，自有未
    合。被告上訴意旨，指摘原判決量刑過重不當，固無足取，
    然原判決既有上述可議，自應由本院將原判決撤銷改判。爰
    審酌被告正值壯年，未思以正當途徑、付諸勞力獲取財物，
    竟圖牟取不法利益，任意至國有林班地竊取系爭茄苳樹，危
    害自然生態及森林資源，惟其於本院審理時已坦承犯行，且
    深表悔意及犯罪所造成之損害等一切情狀，量處如主文所示
    之刑，併科處贓額2 倍即新臺幣106 萬元之罰金（按森林法
    於87年5 月27日修正時，相關罰金之條文均已修正為以新臺
    幣為罰金之單位，雖同法第52條未予明示，仍規定「併科贓
    額2 倍以上5 倍以下罰金」，惟同法之罰金條文既已經全部
    修正為以新臺幣為貨幣單位，解釋上第52條之貨幣單位應與
    其他條文相同；又系爭2 株茄苳樹之山價總計為新臺幣53萬
    元，有森林主副產物被害價格查定書1 份附於警卷第26頁可
    按，故本件所應併科之罰金即為贓額新臺幣53萬元之2 倍，
    亦即新臺幣106 萬元）。至被告盜挖茄苳樹所用之圓鍬、鐵
    鋸、鐵撬，既未經扣案，且無從證明係被告所有之物，故不
    予宣告沒收，併此明。
據上論斷，應依刑事訴訟法第273 條之1 第1 項、第369 條第1
項前段、第364 條、第299 條第1 項前段、森林法第52條第1 項
第6 款，刑法第2 條第1 項前段、第11條前段、修正前刑法第42
條第3 項，修正前罰金罰鍰提高標準條例第2 條，判決如主文。
本案經檢察官陳宗吟到庭執行職務。
中　　華　　民　　國　　96　　年　　6 　　月　　7 　　日
                  刑事第三庭    審判長法  官  周賢銳
                                      法  官  黃仁松
                                      法  官  謝宏宗
以上正本證明與原本無異。
如不服本判決應於收受本判決後10日內向本院提出上訴書狀，其
未述上訴理由者，並得於提起上訴後10日內向本院補提理由書
狀（均須按他造當事人之人數附繕本)「 切勿逕送上級法院」。
中　　華　　民　　國　　96　　年　　6 　　月　　8 　　日
                                書   記　 官  熊惠津
附錄本判決論罪科刑法條：
森林法第52條第1項第6款：
 (加重竊取森林主、副產物罪)
竊取森林主、副產物而有左列情形之一者，處6 月以上5 年以下
有期徒刑，併科贓額2倍以上5倍以下罰金：
六  為搬運贓物，使用牲口、船舶、車輛，或有搬運造材之設備
    者。
                                                      Ｆ
